【裁判字號】    98,上訴,832
【裁判日期】    990112
【裁判案由】    強盜等
【裁判全文】
臺灣高等法院臺南分院刑事判決         98年度上訴字第832號
上  訴  人  臺灣雲林地方法院檢察署檢察官
上  訴  人
即  被  告  丙○○
選任辯護人  劉嘉堯  律師
上列上訴人因被告強盜等案件，不服臺灣雲林地方法院98年度
訴字第120號中華民國98年6月30日第一審判決（起訴案號：臺
灣雲林地方法院檢察署97年度偵字第1642號），提起上訴，本
院判決如下：
    主  文
上訴駁回。
    事  實
一、緣丙○○與陳香如曾為男女朋友，陳伯旺及乙○○○為陳香
    如之父母，丙○○及陳香如並於民國94年12月間生下一女潘
    宣宏（起訴書誤載為潘宜宏），嗣二人因故分手後，丙○○
    為求挽回不成，復認乙○○○從中離間2人感情，竟對乙○○○心生恨意，分別於下列時間，為下列行為：
(一)丙○○於96年12月4日上午9時許，與其兄潘秋明(另案由台
    灣雲林地方法院《下稱雲林地院》審理）。至乙○○○及
    陳伯旺位於雲林縣麥寮鄉○○村○○路56之3號之租屋處（
    即陽光小築）內（涉及侵入住宅罪部分，未據告訴），向
    乙○○○及陳伯旺要求交出其女兒潘宣宏遭到拒絕後，雙
    方隨即發生激烈爭吵，嗣陳伯旺之友人丁○○應陳伯旺電
    話求援前來相助時，丙○○與潘秋明竟共同基於傷害之犯
    意聯絡，由潘秋明持客觀上足以對人之生命、身體、安全
    構成威脅而具有危險性之水果刀1把（未扣案），抵住丁○○脖子，並由丙○○持客觀上足以對人之生命、身體、安
    全構成威脅而具有危險性之鐵鎚1把（未扣案），毆打丁○○身體。其間，丙○○與潘秋明見丁○○上衣右側口袋放
    置物品，進而共同基於意圖為自己不法所有之犯意聯絡，
    以渠等毆打丁○○之強暴方式，致丁○○腿部受傷不能行
    走及抗拒，而由丙○○伸手進入丁○○上衣右側口袋強取
    丁○○所有之現金新臺幣（下同）1萬元，丁○○見狀雖試
    圖奮力以雙手抵擋，然因受傷力有未逮，仍讓丙○○強取
    得手。丙○○及潘秋明於上開強取現金過程中，仍接續上
    開傷害、強暴之犯意，不間斷以由潘秋明徒手、丙○○持
    鐵鎚之方式，毆打丁○○全身，致丁○○受有右脛骨開放
    性骨折、左頭部挫傷血腫約4×5公分、顏面多處挫裂傷、
    前胸挫傷血腫約7×公分、左上腹挫傷血腫、右下腿挫裂傷
    約2公分、左肘與左前臂挫傷及右肘挫傷等傷害。
(二)丙○○復於97年3月25日上午9時許，駕駛其向徐梓豪借用之
    車牌號碼7485-SG自小客車（起訴書誤載為SC-7485號自小客
    車），搭載潘秋明及徐梓豪(另案由雲林地院審理)，自臺中
    地區南下前往雲林縣麥寮鄉道路四處搜尋陳香如及其家人行
    蹤，終在雲林縣麥寮鄉○○村○○○道路旁時，見到乙○○○獨自騎乘車牌號碼AVW-102號機車，丙○○等三人竟共同
    基於傷害及剝奪他人行動自由之犯意聯絡，由丙○○先駕駛
    上開自小客車至上開機車左側，並由機車左前方擋住乙○○○後，三人隨即下車將乙○○○強拉進上開自小客車之左後
    座內，潘秋明坐於右後座、徐梓豪坐於右前座，並由丙○○
    駕駛上開自小客車往臺中方向行駛，以此方式剝奪乙○○○
    之行動自由。途中，潘秋明在上開自小客車上，先以徒手毆
    打乙○○○之頭部、臉部及身體，致乙○○○右臉頰挫傷合
    併上唇血腫、右肩及右臂挫傷合併皮下瘀血等傷害。嗣丙○○等三人於同日約12時許，將乙○○○載至丙○○之姐潘秋
    華家中後，丙○○下車並打電話要求陳香如帶回其女兒潘宣
    宏，潘秋明（起訴書誤載為潘邱明）駕駛上開自小客車，搭
    載徐梓豪，繼續控制乙○○○之行動自由而於臺中縣大里市
    內繞行，後因陳香如報警，潘秋明及徐梓豪始於同日下午約
    2、3時許，將乙○○○釋放於臺中縣大里市○○路及德芳南
    路之交叉路口。
二、案經丁○○、乙○○○訴由雲林縣警察局臺西分局報告臺灣
    雲林地方法院檢察署檢察官偵查起訴。
    理  由
壹、程序方面：
一、按上訴得對於判決之一部為之，未聲明為一部者，視為全部
    上訴。對於判決之一部上訴者，其有關係之部分，視為亦已
    上訴，刑事訴訟法第348條定有明文。本件檢察官上訴理由
    雖僅就被告被訴恐嚇危害安全罪經原審諭知無罪部分而為論
    述；另被告上訴理由雖僅就被告被訴強盜經原審判決有罪部
    分而為論述，惟均未聲明僅就原審判決之一部上訴，依上開
    規定，仍應視為全部上訴，先此敘明。
二、按被告以外之人於審判外陳述，雖不符刑事訴訟法第159條
    之1至之4之規定，而經當事人於審判程序同意作為證據，法
    院審酌該言詞陳述或書面陳述作成時情況，認為適當者，亦
    得為證據；當事人、代理人或辯護人於法院調查證據時，知
    有同法第159條第1項不得為證據之情形，而未於言詞辯論終
    結前聲明異議者，視為有前項之同意，同法第159條之5定有
    明文。本件被告及辯護人對於檢察官所舉所有書面證據及原
    審提示證據之證據能力，已於原審及本院表明均同意列為證
    據，本院審酌該等供述證據之取得過程並無瑕疵，與本件待
    證事實間復具有相當之關聯性，自得採為證據。
貳、實體有罪部分：
一、關於被告於96年12月4日傷害丁○○之犯行部分：
(一)訊據被告丙○○固不否認與其兄潘秋明於96年12月4日上午9
    時許，在雲林縣麥寮鄉○○村○○路56之3號之乙○○○租
    屋處外，有與被害人丁○○發生扭打爭執，且被告有持鐵鎚
    毆打被害人丁○○等情，惟辯稱：鐵鎚不是我帶去的云云。
(二)經查：告訴人丁○○因遭被告持鐵鎚及潘秋明毆打，致受有
    右脛開放性骨折、左頭部挫傷血腫約4×5公分、顏面多處挫
    裂傷、前胸挫傷血腫約7×4公分、左上腹挫傷血腫、右下腿
    挫傷約2公分、左肘與左前臂挫傷及右肘挫傷等傷害，業據
    被告供承在卷，復與證人即告訴人丁○○之證述大致相符，
    亦有全民醫院96年12月4日出具之甲種診斷證明書1紙在卷可
    稽（警卷第31頁），足徵被告該部分之自白，核與事實相符
    ，應屬可信。另被告持之毆打丁○○之兇器，係頭部為鐵質
    、柄為木質、長約30至38公分之鐵鎚乙情，除據被告供承在
    卷外，亦與證人丁○○、乙○○○及甲○○之證述相符（原
    審卷第104、111、141頁），故此部分亦堪認定。至於被告
    及丁○○雖時以「鐵鎚」稱之，時以「榔頭」稱之，然實際
    上應係指相同之物，亦經丁○○於本院審理時證述明確（原
    審卷第111頁反面）。是以下均以「鐵鎚」稱之，先予敘明
    。
(三)次查，共犯潘秋明有持水果刀1把，抵住丁○○脖子，並由
    被告持鐵鎚1把，毆打丁○○全身等情，業據：
 1、證人甲○○於(1)97年3月27日警詢證稱:「我於96年12月4日
    上午8時45分左右，我在麥寮鄉○○路1處統一超商前看到丁○○駕車經過，適時我詢問他幫我找工事，丁○○說他有急
    事要去海豐村平和路陽光小築朋友租屋處，有事情到那裡講
    ，我就騎乘機車隨後前往，當我到達現場時，看到背面對我
    穿著黑色上衣之男子持刀架住丁○○脖子，並不斷以三字經
    罵丁○○，另一穿著黑色男子手持大鐵鎚不斷朝丁○○身體
    之胸部、腳部等部位毆打，且持大鐵鎚之男子一邊打我朋友
    ，一邊叫我朋友丁○○說錢拿出來，該男子就從丁○○上衣
    口袋搶走現金，當時丁○○不斷叫救命及喊搶劫，我當時嚇
    住且也怕該2名男子對我不利所以才會離開現場。警方查緝
    到案之犯嫌丙○○是於96年12月4日上午持大鐵鎚毆打及搶
    劫丁○○之人沒錯」等語(警卷第29-31頁)；(2)及其)於97
    年6月27日偵訊中具結證稱：「96年12月4日當天我在雲林縣
    麥寮鄉遇到丁○○，問他介紹工作的事，他跟我說他要去陽
    光小築那裡，我就說等下我再過去找他，後來我去到現場時
    ，看到1個人拿小刀，1個拿鐵鎚，叫丁○○把錢拿出來，我
    不認識對方那2人，我看到會怕後就走了。」「（問：丁○○是那裡被打？）有1人用鐵鎚打左腳，另外有1人站在丁○○背後，拿刀架著丁○○。」等語（偵卷第81、82頁）；(3
    )及於原審98年6月16日審理時具結證稱：「96年12月4日當
    天是丁○○交代我去找他，要打電話請朋友介紹工作的事，
    當天我到時，我看見他被打得昏倒在那邊，1個拿鐵鎚、1個
    拿刀子。」「（問：你當時是看見誰拿刀子、誰拿鐵鎚？）
    我是面對看《證人站起轉向檢察官方向》，1個是這樣《指
     拿刀的背對著》，1個是拿鐵鎚一直打腳《指看見的是正面
    》。」「（問：丁○○當時呢？）他整個人蹲了下去，等於
    是這樣了《證人半坐在地上，身體傾斜向地上》。」「（問
    ：你剛說拿刀的背對你嗎？）對。拿鐵鎚的我看到正面，那
    個人牙齒有點暴暴的。」「（問：拿鐵鎚的是誰？）我不知
    道。因為我不知道是誰。」「（問：是否是在庭被告？）是
    。」「（問：為何認得他？）很好認啊，因為他牙齒暴暴的
    ，在分局那裡一下就看到了。另外那個我不知道，我沒有看
    到他的人。」「（問：押丁○○的人你沒有看見嗎？）我是
    看到丁○○及拿鐵鎚毆打他的人，拿刀子的人我沒有看到。
    」「（問：那你是如何正面看到丁○○的？）就譬如說你【
    指檢察官】是丁○○，我這樣《證人起身轉向檢察官方向》
    ，丁○○臉及腳都向著我，拿刀的因為背對著我，我沒有看
    到，拿鐵鎚毆打的那個人我有看到。」等語（原審卷第137
    、138、140頁）。
 2、證人丁○○(1)於97年3月28日警詢證稱:「於96年12月4日上
    午9時許，我接獲朋友李秀菊電話喊救命，我就前往他住處
    麥寮鄉○○村○○路56-3號，當我到達該處所時，我叫喚屋
    內人員開門，突然丙○○之哥哥前來開門，並持1支刀子架
    住我脖子控制我行動，丙○○手持大鐵鎚質問我說『叫你不
    要管事』就持大鐵鎚朝我身體毆打，並將我上衣口袋現金新
    台幣1萬元搶走，當時我有反抗，但是丙○○持大鐵鎚及他
    大哥潘秋明2人持續打我，丙○○就持大鐵鎚將我右腳打斷
    、及身體多處受傷，後來他們2人就駕車英文不詳0941白色
    自小客車離開現場。當時有李秀菊、陳伯旺等人在場，後來
    我朋友甲○○有前來，但是看到丙○○、潘秋明2人搶劫我
    財物及打我時害怕就離開現場」等語(警卷第32-34頁)。(2)
    及其於97年6月27日偵訊中具結證稱：「那天早上我在上班
    ，乙○○○打電話過來，她有喊救命，裡面有吵雜的聲音，
    之後電話就斷訊了，因為之前就有2、3次這種情形，我想她
    一定是被被告及潘秋明關著。我快到時，看到窗戶開一半，
    有看到裡面有人，我要去開門時，他們應該有看到我，但我
    要開時，有敲門，裡面是鎖著的，後來被告與潘秋明就出來
    了，把我推出去。潘秋明拿小刀架在我的脖子上，被告拿鐵
    鎚打我的身體，他們2人輪流打我，潘秋明打我的胸部、頭
    部，致我全身傷痕累累。」等語（偵卷第80、81頁）。(3)
    及其於原審98年6月16日審理中具結證稱：「（問：96年12
    月4日為何去乙○○○住處？）是因為他有打電話過來，我
    有聽到他們好像被人家騷擾，因為之前陳伯旺有跟我講，他
    們被騷擾很多次了。」「就是因為有電話有收到，我才知道
    這個消息。」「我到的時候，窗戶有開一點點，我有看到裡
    面有人，我就進去要敲門，我敲門在敲的時候，我敲得很大
    力，裡面就有人跑出來，就是被告與潘秋明，2人出來後就
    對我不利。」「（問：怎樣對你不利？）被告拿鐵鎚，潘秋
    明拿水果小刀把我押住，當時我真的不敢動，被告就拿鐵鎚
    打我，在打的當中，他就用三字經一直罵。」「（問：你剛
    提到一開始，丙○○哥哥用刀子押住你的脖子，離你有多近
    ？）就架著。」「（問：可以感覺刀刃有碰到皮膚嗎？）有
    。」「（問：你現在有辦法形容刀子有多長嗎？）很小，應
    該是這麼小《比出手勢》，鐵的地方有鋸齒《經通譯丈量25
    公分》。」「（問：刀刃部分是鐵的嗎？）應該算是鐵的或
    不銹鋼的，他那是有鋸齒狀的。」等語（原審卷第105、106
    、112頁）。
 3、證人乙○○○於(1)97年3月27日警詢證稱:「於96年12月4日
    丙○○將我與陳伯旺控制行動自由在屋內，當時丁○○到達
    現場時，當時我從屋內窗戶看到丁○○開車到達屋外時，我
    趁丙○○、潘秋明未注意之際，衝去開門，但是被他們2人
    從後將大門壓住，因該門已被我開了一點，丁○○就用腳踢
    開大門，我與陳伯旺就跑出屋外，丙○○、潘秋明二人就聯
    手毆打丁○○(詳警卷第23至26頁)。(2)及其於原審98年6月
    16日審理時具結證稱：「被告與其兄潘秋明一進入上開租屋
    處，隨即將門上鎖，並用桌椅將門擋住，不讓伊與陳伯旺出
    去。嗣因伊見行動電話有丁○○撥打之未接來電，伊遂回電
    ，並大喊救命，丁○○隨後便到達現場。丁○○到達現場時
    ，沒有按電鈴，是伊坐在窗戶旁，窗戶邊有個縫，伊透過縫
    隙有看見丁○○來，丁○○還沒有進到上開租屋處內，就遭
    被告及潘秋明打出去。」「（問：丁○○到底有無進去你家
    裡嗎？）他沒有進來，丁○○要衝進來，就被他們兄弟【指
    被告及潘秋明】打出去，就互毆，就他要衝來裡面，他們2
    個就用什麼東西把他【指丁○○】押著。」「（問：是用什
    麼押著？）我不知道。」「（問：押在脖子嗎？）對，是押
    在他脖子上，我看見這樣，我會怕，我人就趕快跑出去了，
    我就不知道什麼了。」等語（原審卷第97至99頁）。
 4、至被告及辯護人雖一再質疑證人甲○○並未在場，其證詞不
    能採信云云，並聲請傳訊證人乙○○○、丁○○、甲○○為
    證。惟查:
 (1)按刑事訴訟法關於訊問證人採具結制度，證人甲○○於偵訊
    中及本院審理中，均以證人身分具結作證，以擔保其證言之
    真實性及憑信性，在負擔偽證罪處罰心理壓力下，已能提高
    證人之責任心及警戒心，其自當為誠實之陳述。本件證人甲○○就其在案發現場目睹部分案發經過乙節，業於偵查及原
    審具結證稱：「路名我不知道，只知道叫陽光小築，那天我
    在麥寮鄉遇到丁○○，問他介紹我工作的事，他跟我說他要
    去陽光小築那裡，我就說等下我再過去找他，後來我去到現
    場…。」（偵卷第81、82頁）、「當天我就問丁○○說你有
    無工作，他問我說你最近沒有工作，我說對，…，他說他有
    急事，要趕過去陽光小築那邊，他就說那叫我去陽光小築那
    邊找他，…，我檳榔、香菸買好，…，我是跟在後面去的。
    」等語（原審卷第136頁反面）；核與證人丁○○於偵訊中
    及原審證稱：「當時我從六輕要去時，有遇到騎機車甲○○
    ，我跟他說我有緊急的事要處理，問他是否要過去，他說要
    買包煙再過去，後來是我先到的，他後來才到的，他是否有
    看到我不清楚」（偵卷第81頁）、「我後來有聽他講…當時
    他是有到現場，因為他要找我，要問工作，我叫他到陽光小
    築那邊，…，我先到，他比較晚到，他好像是在買東西，買
    香菸檳榔一樣，是慢了一點。」等語（原審卷第107頁反面)
    相符。參以，證人甲○○與被告並不相識，應無設詞誣陷入
    人於罪、致己身罹於偽證重典之必要。
 (2)且依證人乙○○○於本院證稱:「(問:當天丙○○、潘秋明
    及丁○○有無開車到你陽光小築租屋處？)有的。丁○○車
    子停在空曠巷口。(問:提示現場Ａ照片，從照片指認車子停
    在何處？)車子係丁○○的，草叢中係丙○○。車頭方向如A
    照片所示。照片所示係我們家中的位置。(問:你在原審說後
    來被告等二人有用你家水去加車？)是的。(問:你在原審中
    說沒有看到扭打情形，在房東那邊如何看到被告二人有去用
    你家的水加車？)因為當時我走出來看到他們二人在那裡加
    水。(問:過程當中現場除了被告丁○○及陳伯旺等人有無看
    到其他人在場圍觀？)沒有，只有我們夫妻二人，及丙○○
    及潘秋明。沒有看到甲○○，我不認識甲○○，我沒有看到
    他，在打架時我喊救人，當時我很害怕，有幾個人跑出來。
    我沒有詳細看每個人的臉。(問:為何你剛剛說現場只有四個
    人？)我的意思係說，在我家裡只有四個人。我以為他說我
    們家中只有四個人。(問:當時圍觀有無其他你所指示其他的
    人？)我不知道。(問:我們一進門時候看到我們拿鐵鎚，有
    沒有？)有的。」(見本院卷第159-160頁)；及證人丁○○於
    本院證稱:「(問:96年12月4日當天你有無開車去陽光小築？
     )有的。車子停在前面。(問:第一次被潘秋明拿刀壓制及丙○○毆打你，地點何處？)被壓制地方係在屋簷下門外。(問
    : 過程中你與丙○○及潘秋明扭打時，過程中你有無看到甲○○？)有的。(問:提示原審卷98年6月16日筆錄第108頁，
    你為何會這樣說？)因為當時我被打的很嚴重，很難過，所
    以看到也喊不出來」(見本院卷第160頁)；以及證人甲○○
    於本院證稱:「(問:96年12月4日上午有無去陽光小築乙○○○租屋處？)有的。(問:去的時候有無看到丁○○的車子？)
    有的，【停在二排屋簷間的通道】。我人站在屋簷下，車子
    停在A照片所示之處」(本院卷第160頁)；參以被告選任辯護
    人當庭提出之相片二張(本院卷第167-169)及證人丁○○當
    庭繪製之現場圖一張(附於本院卷第167-169)等情。益見，
    證人甲○○上開所證，與丁○○所證仍大抵相符。且證人甲○○證稱:丁○○車子停在停在二排(房屋)屋簷間的通道之
    語；與證人乙○○○於本院證述時，在被告辯護人提出之Ａ
    照片(附於本院卷第167頁)，所標示丁○○車子停放在二排
    房屋屋簷間通道之情形，亦相符合，自不能用以證明證人甲○○於案發當時並未在場。
 (3)另證人甲○○雖於原審證稱:陽光小築社區約有五、六戶之
    語( 原審卷第139頁)，雖與被告辯護人於本院提出上開A照
    片顯示該社區戶數不符。然依證人甲○○就此問題陳稱:「
    我沒有注意，約有五、六戶，大致上啦」等語(原審卷第139
    頁)，可見證人對案發地點之戶數並未注意，所述上開數字
    僅係大致印象。且該證人並未居住於陽光小築，對於上開地
    點之戶數究竟多少，自難為確實之陳述。況其已一再證稱於
    案發時因害怕故僅於遠處短暫停留旋即離開現場，則其對於
    現場空間之記憶，未臻明確，亦屬事理之常。參以證人甲○○與丁○○就水果刀長度所為證述亦略有差異(惟證人丁○○因遭毆打而難苛責伊就潘秋明所持之水果刀長度為詳實之
    記憶)，足認二人並未事先勾串誣指被告。且證人甲○○對
    證人丁○○證述被告及潘秋明係持二支鐵鎚毆打伊乙情並未
    一昧附和（詳後敘述），而於原審僅證稱:「我離那麼遠，
    怎麼看到兩支，就看見一個拿一支鐵鎚，另一個拿小刀，我
    沒有看見拿刀的人的面貌，那個我不知道是誰」等語(原審
    卷第141頁)。可見證人甲○○所述，並未誇大渲染，濫指其
    他共犯，故認其證言應非虛撰，而堪採信。
 (4)至證人甲○○於原審形容被告:「牙齒有點暴暴的」等語(見
    原審卷第29-31頁)，雖被告不以為然，然證人甲○○於警局
    及原審均已當面指認被告就是拿鐵鎚之人，並於原審證稱說
    明:「(問:牙齒暴暴是何意？)他前面牙齒，我們正常人是直
    直的，他稍微往外開等語。可知，此乃證人甲○○主觀上對
    被告之印象，縱不為被告認同，尚無礙於證人甲○○證稱有
    目睹被告毆打丁○○之真實性。
 5、另按證人之陳述有部分前後不符，或相互間有所歧異時，究
    竟何者為可採，法院仍得本其自由心證予以斟酌，非謂一有
    不符或矛盾，即應認其全部均為不可採信；尤其關於行為動
    機、手段及結果等細節之描述，證人之證言有時難免有渲染
    之可能，然其基本事實之陳述若與真實性無礙，則仍非不得
    予以採信（最高法院74年臺上字第1599號判例意旨參照）。
 (1)證人甲○○於原審審理中，雖就被告究係持鐵鎚毆打告訴人
    丁○○左腳或右腳乙情，與其先前於偵訊時所述存有齟齬。
    然查左右乃相對概念，主客易位，則左右相反，況參酌告訴
    人丁○○當日所受之傷害為右脛開放性骨折，有上開甲種診
    斷證明書1紙在卷可稽（警卷第31頁），足認證人甲○○觀
    看他人，因鏡射效果，致左右易位，應屬常情。因此自難以
    證人甲○○於偵查中之證述，彈劾動搖其於原審關於「被告
    持鐵鎚毆打、另一人(即潘秋明)持小刀押住告訴人丁○○」
    等主要內容之可信度。
 (2)證人乙○○○就證人丁○○到達上開租屋處時是否有敲門等
    事實陳述，雖與證人丁○○於偵查中及本院審理中證述情節
    稍有不同。然證人乙○○○指稱證人丁○○在未進入上開租
    屋處內，即遭被告及潘秋明毆打，且被告及潘秋明有持鐵鎚
    毆打丁○○，並以不明物體或水果刀押住丁○○等節，經核
    與證人丁○○及證人甲○○所述相符，則其等就被告持鐵鎚
    毆打丁○○、潘秋明持不明物體或水果刀押住丁○○之基本
    事實陳述即屬相同，堪以採信。
 (3)證人丁○○於原審審理時雖證稱：被告及潘秋明共持二把鐵
    鎚毆打伊云云（原審卷第111、112頁），惟查證人丁○○於
    警詢、偵訊時均未提及上情，且依證人乙○○○歷次於警詢
    、偵訊及本院審理時之證述內容觀之，亦未曾證稱丁○○係
    遭被告及潘秋明持2把鐵鎚毆打。再參以證人甲○○於偵訊
    及原審審理中均一再證稱，丁○○係遭一名男子持刀子押住
    ，並由被告持鐵鎚毆打等語觀之，則丁○○前開多1把鐵鎚
    之陳述，是否無任何誇大、渲染之情形，並非無疑。然仍無
    礙於被告與共犯潘秋明分持一把鐵鎚、一把水果刀，對丁○○施暴基本事實之認定。
 6、綜此，綜合上開證人甲○○、丁○○及乙○○○之證述內容
    相互勾勒以觀，共犯潘秋明有持鐵質水果刀1把，抵住丁○○脖子，並由被告持鐵鎚1把，毆打丁○○全身之情，應堪
    認定。
(四)被告雖辯稱上開鐵鎚係丁○○帶至現場，伊為防衛始奪下上
    開鐵鎚云云。惟查：
 1、據證人丁○○於原審98年6月16日審理時證稱：「（問：榔
    頭是你的嗎？）那不是我的。我根本沒有榔頭。」「（問：
    那是丙○○拿的嗎？）應該是他們的吧，我不知道他們榔頭
    哪裡來的。」等語（原審卷第106頁）明確。核與證人乙○○○於本院98年6月16日審理時證稱：「（問：現場是否有
    人拿鐵鎚？）有，是被告他們帶來的。」「（問：是何人帶
    的？）我就不知道，反正我看見他們開門進來後，就有1支
    鐵鎚在我家桌上，到底是誰帶的，我也不知道。」「（問：
    鐵鎚是否是丁○○帶來的？）我不知道。」「（問：第1次
    進來時就有鐵鎚了嗎？）就有1支鐵鎚，不然鐵鎚是誰的，
    我們家也沒有鐵鎚，怎麼可能會有鐵鎚。」「（問：丁○○
    來之後，他有進來再出去嗎？）沒有，都在外面打架。」等
    語（原審卷第99頁）大致相符。
 2、參以被害人丁○○所受之傷害為：「右脛開放性骨折、左頭
    部挫傷血腫約4×5公分、顏面多處挫裂傷、前胸挫傷血腫約
    7×4公分、左上腹挫傷血腫、右下腿挫傷約2公分、左肘與
    左前臂挫傷及右肘挫傷」等傷害。被告所受之傷害為：「臉
    部及左耳部挫傷及紅腫、左側手部多處擦傷（0.5×0.2公分
    、0.5×0.3公分及0.5×0.1公分，共3處）、左前臂擦傷（1
    .5×0.2公分及1.0×0.2公分，共2處）、左側腳部疼痛」等
    傷害。潘秋明所受之傷害則為：「臉部挫傷及紅腫、雙手多
    處擦傷（左手擦傷：0.1×0.1公分、右手擦傷：0.2×0.2公
    分及0.2×0.2公分，共3處）、右側小腿擦傷」等傷害。有
    各該診斷證明書各1紙在卷可稽（警卷第31頁、原審卷第152
    、153頁）。相較被害人丁○○與被告及潘秋明因上開事件
    所受之傷害，丁○○顯遭被告持鐵鎚毆打直至右脛開放性骨
    折，其餘全身更多處大面積挫傷血腫，所受外傷實屬不輕，
    反觀被告與潘秋明所受之傷害，均為局部極小面積之擦傷等
    ，顯然較被害人丁○○所受之傷害輕微。若依被告所述，當
    時丁○○尚持有鐵鎚，則案發時被告及潘秋明尚與乙○○○
    及陳伯旺談話、爭吵，丁○○既持鐵鎚有備而來，當有充分
    機會趁被告及潘秋明不備之際先下手為強，被告及潘秋明所
    受之傷害不應如此輕微。況被告辯稱其以手抵擋丁○○持鐵
    鎚攻擊，但其手部傷勢卻僅有擦傷而已，亦見與事實不符。
    因此，被告辯稱鐵鎚係由丁○○攜帶至案發現場云云，顯係
    卸責之詞，不足採信。
(五)被告雖另抗辯以被害人丁○○所受之傷害，係伊為防衛反擊
    所致云云。惟查：
 1、按正當防衛必須對於現在不法之侵害始得為之，侵害業已過
    去，即無正當防衛可言。至彼此互毆，衡之一般社會經驗法
    則，係屬多數動作構成單純一罪而互為攻擊之傷害行為，必
    以一方初無傷人之行為，因排除對方不法之侵害而加以還擊
    ，始得以正當防衛論。反之，縱令一方先行出手，而還擊之
    一方在客觀上苟非單純對於現在不法之侵害為必要排除之反
    擊行為，因其本即有傷害之犯意存在，則對其互為攻擊之還
    手反擊行為，自無主張防衛權之餘地（最高法院30年上字第
    1040號判例意旨、92年度臺上字第3039號判決意旨參照）。
 2、被告及潘秋明毆打丁○○之經過，業據：(1)證人乙○○○
    於原審證稱：丁○○要衝進上開租屋處時，被告與潘秋明即
    用東西將伊押住，就到外面打架等語（原審卷第99頁反面）
    明確；核與證人丁○○於原審證稱：被告與潘秋明從屋簷下
    開始打伊，打到外面等語（原審卷第107頁），及證人甲○○於原審證稱：當天伊見到被告與潘秋明在上開租屋處前的
    一塊小空地毆打丁○○等語（原審卷第139頁）相符。足見
    被告與潘秋明係於上開租屋處外之空地毆打丁○○乙情，堪
    以認定。(2)另據證人甲○○於原審證稱：丁○○被打到身
    體半躺在地上，拿刀子及拿鐵鎚之人都彎腰毆打丁○○，丁○○一直叫，他們一直打等語（原審卷第137、139頁）；及
    證人丁○○於原審證稱：「（問：2個人都有打你嗎？）有
    ，2個都有。」「（問：都打那裡？）我這邊有驗傷單，打
    了好幾次，身體被打的亂七八糟的，斷的斷，傷的傷，…。
    」「（問：大致都打那裡？）手、腳、身體都有，頭也有。
    腳被打的骨折斷掉，不能夠走，只能在地上爬。」「（問：
    打到骨折是用什麼打的？）他用榔頭打的，我的腳斷掉骨折
    ，活活的斷掉，非常的痛，就骨折。我在地上爬。」之情（
    原審卷第106頁）相符。顯見被告及潘秋明於丁○○已半躺
    於地上時，仍繼續毆打而未停止。
 3、準此，本件被告雖辯稱係告訴人丁○○先出手，其為求自衛
    方出手防衛或反擊云云，然案發地點為屋外空地，被告既已
    由屋內行至屋外，其活動範圍並未受拘束，被告若真無傷害
    丁○○之意思，於搶得鐵鎚後，面對丁○○之攻擊，大可往
    外逃離。況若被告與潘秋明2人僅係基於抵擋之意思，亦應
    不至於一再毆打丁○○，致丁○○已半躺於地上時，仍繼續
    毆打而未停止，使丁○○之右脛骨開放性骨折，並傷及全身
    等多處地方，可徵被告與潘秋明係由潘秋明持刀壓制丁○○
    ，使丁○○無法反抗，並由被告持鐵鎚猛力朝丁○○之右腳
    敲擊直至骨折，被告顯已動了怒氣，並非單純基於排除不法
    侵害之意思還擊對方，是其具有刻意傷害對方之犯意存在，
    至為灼然，揆諸前開說明，自無主張正當防衛權之餘地。
 4、至於證人潘秋明雖於原審審理時證稱：丁○○從屋外拿鐵鎚
    進來，就說「你又來了」，就與被告打起來，伊上去阻止，
    結果就跟著一起打云云（原審卷第114頁）。惟查，證人潘
    秋明因本件傷害、加重強盜丁○○之犯行，業據檢察官提起
    公訴，並經本院以98年度訴字第272號案件審理中，業據本
    院調閱上開卷宗核閱無誤。其於本件犯行係為共犯，所為之
    證述與本院前開認定之事實不符，復對於自己有無參與毆打
    丁○○乙事，其證詞內容一再避重就輕，推諉自身罪責，顯
    見其所為之上開證述，係為己脫罪之詞，不足採信。
(六)綜上所述，被告有於上開時、地，以由潘秋明持水果刀1把
    ，抵住丁○○脖子，並由被告持鐵鎚1把之方式，共同傷害
    丁○○之事實，堪予認定。從而，此部分事證明確，被告就
    其有於上開時地與潘秋明共同傷害丁○○之犯行，亦供認不
    諱，則被告此部分傷害犯行，自堪認定，應依法論科。
二、關於被告於96年12月4日對丁○○加重強盜之犯行部分：
(一)訊據被告矢口否認有何加重強盜犯行，辯稱：其並未強盜丁○○之現金1萬元云云。經查：
 1、據證人甲○○於97年6月27日偵訊中具結證稱：「（問：丁○○是否有把錢拿出來？）我有看到拿鐵鎚的那人有把丁○○的錢從丁○○上衣的口袋內拿出來，丁○○有拉住對方的
    手，不讓他把錢拿走，後來錢是否有被拿走我不知道，是事
    後聽丁○○說，才知道他的錢有被搶走，丁○○錢被搶走了
    ，所以在住院時沒有錢，我有給他一些錢。」等語（偵卷第
    82頁）。嗣於98年6月16日原審審理時具結證稱：「…，當
    天我到時，我看見他【指丁○○】被打的昏倒在那邊，1個
    拿鐵鎚【指被告】，1個拿刀子【指潘秋明】，把他押著，
    丁○○一直叫，叫說救命、救命哦，啊你不要搶我、不要搶
    我，然後其中1個說錢拿來，錢拿來，錢好像是在右手這邊
    ，…」「（問：有無聽到他們2人【指被告與潘秋明】講什
    麼？）1個是拿鐵鎚敲的那個說錢拿來、錢拿來，這時丁○○喊搶劫、救命，…。」「（問：丁○○有喊搶劫、救命？
    ）對，一直喊。」「（問：有無看見被告拿丁○○錢嗎？）
    有，他手伸進袋子裡，但是丁○○不讓他拿，就是這樣，他
    喊搶劫、救命，…。」「（問：是在那裡拿丁○○錢？）在
    丁○○前面右邊的工作袋內。」「（問：錢有無拿走？）…
    ，丁○○當時是用雙手壓著錢，在喊搶劫及救命…。」「（
    問：你剛說拿鐵鎚有看見，他手伸進去丁○○上衣右邊口袋
    去拿錢，是不是？）是。」「（問：你有看到拿鐵鎚的人，
    他的手有拿到錢嗎？）有，有看見錢，因為他已經拿到錢，
    要伸出口袋了，丁○○雙手拉住拿鐵鎚的那個人的手。」「
    （問：拿鐵鎚的人，他的手抓的錢有多少？）不可能看出多
    少錢，因為當時我看到時我就走了…。」等語（原審卷第13
    8、140、141頁）。
 2、證人丁○○於97年6月27日偵訊中具結證稱：「潘秋明拿小
    刀架在伊脖子上，被告拿鐵鎚打伊之身體，並搶走伊上衣口
    袋內之現金1萬元」等語（偵卷第81頁）。嗣於原審98年6月
    16日審理中具結證稱：「（問：你的錢放在那裡？）放在這
    個口袋裡面＜手指上衣右口袋＞。」「（問：被告與他大哥
    如何知道你的錢放在那裡？）我也不曉得，他們怎麼會知道
    …可能是我的錢在這邊，是否有被他們看到，他就伸手要過
    來拿，我不要給他，他們是硬搶的，打我打我，再伸過來搶
    過去…。」「（問：是丙○○？）對。」「（問：丙○○是
    搶多少錢？）剛好1萬元。我知道1萬元。」「（問：他們有
    說叫你把錢拿出來嗎？）好像是有吧，當時他叫我把錢拿出
    來…他硬把我拿出來，…，我確定，因為我被打的人都快受
    不了了。」等語（原審卷第107、108頁）。
 3、綜合證人甲○○、丁○○上開證述內容相互勾勒以觀，足認
    被告及潘秋明2人，以潘秋明拿水果刀、被告持鐵鎚之方式，
    共同毆打丁○○，被告並自丁○○上衣右口袋內強取1萬元
    現金。
(二)被告辯護人於原審之辯護意旨雖以:1、證人丁○○證稱，其
    係穿著深色工作服，既然為深色，被告無法看出其口袋內有
    錢，而直接伸手至口袋取走1萬元。另證人丁○○亦證稱，
    其所攜帶之現金1萬元係為支付房租之用，卻無法確定支付
    房租之日期，足見丁○○當天是否有攜帶金錢，亦屬有疑。
    2、若丁○○有遭受金錢損失，為何其自96年12月4日至97年
    3月25日間均未報案追究，顯與常理不符；況查證人乙○○○、丁○○及甲○○三人之住所地均相同，關係匪淺，所為
    不利被告之證述並不足採。又被告嗣後發現乙○○○於96年
    間曾要求被告將欲匯給女兒潘宣宏之扶養費匯至「戴聰賢」
    銀行帳戶（被告係以胞姐潘秋華之女兒王逸沁名義匯款），
    戴聰賢應是證人丁○○之兄弟，顯然乙○○○與證人丁○○
    間往來密切，其二人於97年3月25日乙○○○遭被告限制行
    動自由後，始勾串誣指被告有強盜犯行，其等所為證述並不
    足採云云置辯。惟查：
 1、證人甲○○之證述內容，應無渲染、誇大等情，業如前述。
    又證人甲○○於偵訊及原審審理時均證稱：丁○○因遭強盜
    ，於醫院住院期間身上無金錢，伊有借3千元予丁○○等語
    （偵卷第82頁、原審卷第138頁）。核與丁○○於原審證稱
    ：「因遭強盜後身上無金錢可使用，有向證人甲○○借款數
    千元」等語（原審卷第110頁）相符。另證人丁○○於原審
    98年6月16日審理時證稱：「（問：你剛說當天被拿走1萬元
    ，你為何那麼確定就是1萬元？）因為我那個錢本來是要付
    房租，所以我身上有1萬元。」「（問：房租是多少錢？）
    應該是7千元吧。」「（問：當時是7千元，為何帶1萬元？
    是付了房租，剩下一些每天要花銷的嗎？）對…。」「（問
    ：房租都幾號付？）現在，我不能夠確定。」等語（原審卷
    第109頁）。查本件案發時為96年12月4日，距證人丁○○於
    原審98年6月16日審理期日作證時，已逾1年6月，丁○○並
    已搬離其當時租屋處，則伊就何時應付房租無法為詳實之記
    憶，尚與常情無違。
 2、又證人丁○○於96年12月4日當日所穿之衣服，與原審98年6
    月16日審理期間所穿之衣服款式相似，僅質料略厚等情，業
    據證人丁○○證述在卷（原審卷第107頁）。而證人丁○○
    當日所攜帶之現金1萬元置於上衣口袋中，應有一定之厚度
    ，被告尚非無法以目視之方式得知證人丁○○上衣口袋內有
    置放現金。因此，自僅難憑證人丁○○所穿著之衣服為深色
    ，而遽認被告即無從發現伊攜帶現金。辯護人此部分之抗辯
    ，自難為有利於被告之認定。
 3、再依證人甲○○及丁○○上開證述內容觀之，本件案發時現
    場顯然十分混亂，被告及潘秋明於丁○○已半躺於地上無法
    抵抗之際，仍繼續施以暴行，顯然肆無忌憚，舉措兇惡，丁○○並因此受有右脛開放性骨折等傷害，所受傷害非輕，卻
    未立即報警處理，而係直至97年3月25日乙○○○再度遭被
    告施暴時（詳後敘述），始訴諸公權力，足見其原本恐懼遭
    被告及潘秋明報復，而寧願息事寧人不願追究，故其遭強盜
    1萬元而未即時報警，亦與常情無違。又丁○○因被告及潘
    秋明一再對乙○○○為不法犯行（即97年3月25日傷害、妨
    害自由犯行），方鼓起勇氣報警處理，更可見被告及潘秋明
    之惡性重大。因此，自難因證人丁○○未立即報警處理，即
    認其並未遭被告及潘秋明強取1萬元。
 4、末按證人係現場目擊案發經過而陳述親身經歷之人，實難強
    求證人與被害人、告訴人或被告完全素不相識或無任何情誼
    。若僅以證人與被害人、告訴人或被告相識，或有特殊情誼
    ，即遽認證人所證述之內容偏頗不足採信，顯難達成刑事訴
    訟制度發現真實之目的，且所有犯罪除有堅強之物證足資佐
    證外，將均無法查明，而任犯罪者逍遙法外，使犯罪者氣燄
    更甚，無所顧忌。準此，本案證人甲○○、丁○○及乙○○○之證述內容何者可信，既經本院逐一詳加認定如前，縱渠
    等三人本係相識之友人，亦無礙渠等證言之可信性。被告上
    訴意旨以乙○○○於96年間曾要求被告將欲匯給女兒潘宣宏
    之扶養費匯至「戴聰賢」銀行帳戶等情，認渠等三人關係匪
    淺，所為不利被告之證述並不足採，顯屬無據，不足採信。
 5、綜上觀之，於伊與潘秋明共同毆打丁○○之過程中，被告確
    有自丁○○上衣右口袋內強取1萬元現金等情，堪以認定。
    從而，此部分事證明確，被告共同攜帶兇器強盜犯行，亦堪
    認定，應依法論科。
三、關於被告於97年3月25日傷害乙○○○之犯行部分：
(一)訊據被告就其與潘秋明、徐梓豪共同基於傷害之犯意聯絡，
    於97年3月25日上午9時許，由潘秋明徒手毆打乙○○○之頭
    部、身體及臉部等處之事實，坦承不諱，核與證人乙○○○
    之指述相符，並有乙○○○遭傷害之照片4紙及全民醫院97
    年3月28日所出具之診斷證明書1紙在卷可稽（警卷第29、30
    頁、偵卷第40頁），堪認其自白與事實相符。從而，此部分
    事證明確，被告共同傷害犯行，洵堪認定，應依法論科（至
    於被告辯稱徐梓豪未參與此次傷害犯行及妨害自由犯行云云
    ，不足採信，理由詳後貳、四、(二)、2.所述）。
(二)又被告雖陳稱伊有以右手打乙○○○巴掌云云（偵卷第15頁
    、原審卷第32頁），惟依證人乙○○○證稱：被告開車坐前
    座，潘秋明坐後座，潘秋明開始打伊，一直打一直打，伊整
    個臉都腫起來，手也腫，全身都腫起來等語（原審卷第101
    頁），被告亦陳稱當時被告係坐於前座，潘秋明與乙○○○
    坐於後座等語（原審卷第32頁），證人潘秋明則證稱：「（
    問：你跟丙○○是否都有打他？）只有我打他而已。」等語
    （原審卷第119頁）。綜合上情觀之，證人乙○○○為本件
    傷害犯行之被害人，所受之傷害非輕，伊對何人實際下手毆
    打伊乙情，最為清楚，且證人乙○○○與被告有本案多起紛
    爭，殊無為被告脫罪而為有利被告之證述可能，且被告既坐
    於前座駕駛車輛，是否有餘裕可轉身毆打乙○○○亦非無疑
    ，因此，應認被告上開不利於己之陳述，純為其兄長潘秋明
    卸責之詞，不足採信，併此敘明。
四、關於被告於97年3月25日妨害乙○○○行動自由之犯行部分
    ：
(一)訊據被告對於上開時地以上開方式妨害乙○○○行動自由之
    事實，已供認不諱，核與證人即告訴人乙○○○於警詢及原
    審證述、證人許維猛於警詢證述情節，大抵相符，堪認被告
    自白與事證相符，堪信為實。
(二)被告雖於原審辯稱：伊係開車擋住乙○○○後，乙○○○自
    願與伊上車，徐梓豪並未參與傷害及妨害自由犯行云云。惟
    查：
 1、乙○○○係遭人強拉上車乙情:業據證人乙○○○於原審審
    理時證稱：「97年3月25日當天，被告與潘秋明、徐梓豪3人
    均強拉伊上車，由右後車門將伊塞進左後座」等語明確（原
    審卷第105頁）；核與證人許維猛於警詢時證稱：「伊於97
    年3月25日上午9時發現在防汛道路上有聽見1名婦人大聲喊
    叫『我不要（臺語）』，連續喊了2聲以上，伊即回頭看見
    有三名歹徒強押1名婦人上車，該婦人所騎乘之重機車倒臥
    在路上，該歹徒係駕駛1輛豐田汽車。該名婦人遺留1雙高跟
    鞋及手機」等語（警卷第26頁）相符。又依現場照片所示，
    乙○○○所騎乘之機車向右側傾靠於路邊凸起之水泥護欄上
    ，乙○○○所穿著之高跟鞋及所持用之行動電話散落於機車
    四周，有上開現場照片5張在卷可稽（警卷第32至35頁）。
    若如被告所辯，乙○○○係自願與伊上車，非遭強押上車，
    則乙○○○應有時間將所騎乘之機車停放妥當，豈有任機車
    倒靠於路旁，並任意棄置所穿著之高跟鞋及所持用之行動電
    話之理？因認乙○○○係遭人強押上車，而非自願上車。
 2、徐梓豪有參與本件傷害及妨害自由犯行：亦據證人潘秋明於
    原審98年6月16日審理中證稱：「（問：96年12月4日之前你
    跟你弟弟【指被告】有無開車在雲林縣麥寮鄉街上繞，找乙○○○住的地方？）有。」「（問：那段時間，從臺中至雲
    林縣麥寮鄉幾次？）不曉得，有3、4次以上。」「（問：97
    年3月25日為何剛好在路上遇到他【指乙○○○】？）因為
    知道他兒子讀的國小，所以我們在附近繞，剛好看見他騎車
    過去。」「（問：你們是從臺中特地跑來麥寮，在那邊繞？
    ）是」「（問：97年3月25日當天還有誰在車上？）還有徐
    梓豪。」「（問：徐梓豪為何當天與你們去麥寮？）因為我
    們沒有車，請他載我們去。」「（問：當天車子是誰開的？
    ）丙○○。要下來麥寮時是徐梓豪。」「（問：把乙○○○
    拉上車時，徐梓豪有無下車幫忙拉？）他有下車。」「（問
    ：有沒有幫忙拉？）沒有。」「（問：後來到潘秋華家？）
    對，是我姐姐。」「（問：丙○○留在潘秋華家？）對。」
    「（問：你與徐梓豪繼續載著乙○○○在路上繞？）對」「
    （問：這時是誰開車？）我開車。」「（問：徐梓豪坐在那
    裡？）副駕駛座。」等語明確（原審卷第120、121頁）。且
    證人乙○○○亦證稱:被告、潘秋明及徐梓豪均強拉伊上車
    ；另證人許維猛亦證稱:係三名歹徒強押一名婦女上車等語
    ，已如前述。參以，被告與潘秋明時常自臺中地區駕車至雲
    林縣麥寮鄉繞行，尋找乙○○○居住地址，顯然被告就與陳
    香如一家人間有無法輕釋之糾葛，徐梓豪既為被告之友人，
    並願意出借其所有之上開自小客車，供被告使用，更隨同被
    告一同南下，並於雲林縣麥寮鄉○道路繞行，尋找乙○○○
    ，於尋獲乙○○○時，更一同下車，顯見被告與徐梓豪之情
    誼非淺，對於被告與陳香如一家人間之諸多爭執應無不知之
    理。又臺中地區與雲林縣麥寮鄉之距離非近，徐梓豪於潘秋
    明在上開自小客車車上毆打乙○○○時並未阻止，於被告下
    車後，更繼續與潘秋明一同乘坐上開自小客車，搭載乙○○○於臺中縣大里市市區繞行，繼續為妨害乙○○○自由之犯
    行，在在可見徐梓豪確有參與本件傷害及妨害自由犯行。
 3、至於乙○○○雖指稱被告駕駛上開自小客車，自伊後方追撞
    所騎乘之機車，伊遭追撞後倒地云云。惟查：乙○○○所騎
    乘之機車為一般機車，機車後側之車殼為塑膠材質，厚度薄
    且非十分堅韌，若確實曾遭自小客車自後追撞，應會產生破
    裂或凹陷之情形。然證人乙○○○所指稱遭被告駕駛上開自
    小客車追撞部位，並無明顯破裂或凹陷之情形，有現場照片
    在卷可稽（警卷第34頁）。足認被告辯稱其係駕車自乙○○○左前車身阻擋乙○○○行進等語，應可採信。
 4、綜上所述，被告有與潘秋明及徐梓豪共同基於妨害自由之犯
    意聯絡，由被告駕駛自小客車自乙○○○左前車身阻擋乙○○○行進，並強押乙○○○上車，搭載乙○○○前往臺中縣
    大里市，並於臺中縣大里市區內繞行等情，堪以認定。被告
    此部分之犯行，事證明確，應依法論科。
五、關於論罪部分:
(一)按攜帶兇器強盜罪，係以行為人攜帶兇器強盜為其加重條件
    ，此所謂兇器，其種類並無限制，凡客觀上足對人之生命、
    身體、安全構成威脅，具有危險性之兇器均屬之，且祇須行
    為時攜帶此種具有危險性之兇器為已足，並不以攜帶之初有
    行兇之意圖為必要（最高法院79年臺上字第5253號判例意旨
    參照）。又按水果刀為鋒利鐵器，鐵鎚亦為鐵質物品，自均
    得以加害人之生命、身體安全，於客觀上具有危險性，皆屬
    於兇器之一種，即有刑法第321條第1項第3款之情形。故核
    被告就犯罪事實欄一、(一)部分所為，係犯刑法第330條第1項
    攜帶兇器加重強盜罪。又被告係與潘秋明二人，由潘秋明持
    水果刀、被告持鐵鎚之方式，毆打告訴人丁○○成傷之強暴
    行為至使不能抗拒後，取走丁○○之現金1萬元，被告及潘
    秋明於強盜丁○○財物前所為毆打丁○○之行為，與渠等於
    強盜丁○○財物後接續毆打丁○○之行為無法分割，且丁○○所受傷害乃被告與潘秋明上開強暴行為之當然結果，故不
    另論傷害罪，公訴人認被告此部分尚成立傷害罪云云，容有
    誤會，併予敘明。
(二)另核被告就犯罪事實欄一、(二)部分所為，係犯係犯刑法第27
    7條第1項傷害罪及同法第302條第1項妨害自由罪。
(三)被告與另案被告潘秋明間就如犯罪事實欄一、(一)所示加重強
    盜犯行；與另案被告潘秋明、徐梓豪就如犯罪事實欄一、(二)
    所示傷害及妨害自由犯行，均有犯意之聯絡及行為之分擔，
    應分別論以共同正犯。
(四)另被告上開三次犯行，犯意個別，行為互殊，應分論併罰。
六、原審以被告上開犯行部分，事證明確，因予適用刑法第28條
    、第330條第1項、第277條第1項、第302條第1項、第51條第
    5款，刑法施法第1條之1第1項、第2項前段規定。復審酌被
    告與丁○○並無仇怨，僅因丁○○前往乙○○○之租屋處，
    即持鐵鎚毆打丁○○，於丁○○已因遭被告及潘秋明毆打無
    法反抗，半躺於地面時，仍繼續毆打直至右脛骨骨折始肯罷
    手。被告年輕力壯，不思以正途取財，於丁○○無法抵抗之
    情形下，強取丁○○身上所攜帶之現金1萬元。被告更多次
    騷擾陳香如之母親乙○○○，於96年12月4日當天跟蹤乙○○○返回租屋處，並時常自臺中地區開車南下雲林縣麥寮鄉
    ，於乙○○○日常生活起居範圍附近繞行，對乙○○○之日
    常生活起居安全造成極大之傷害。另被告於97年3月25日當
    日終於遇見乙○○○，隨即以自小客車阻擋乙○○○，並於
    光天化日之下，強押乙○○○上車，途中更由另案被告潘秋
    明毆打乙○○○成傷，且證人乙○○○直至原審98年6月16
    日審理時出庭作證，仍因驚恐不已而當庭哭泣，有原審當日
    審理筆錄可稽（原審卷第96頁反面）。以上諸多行為，在在
    顯現被告目無法紀，犯罪手段惡劣，對社會治安、人民居家
    安寧影響甚鉅。被告於犯罪後除就事證明確之妨害自由、傷
    害乙○○○犯行自白外，對於傷害丁○○、加重強盜部分，
    仍設詞狡飾犯行，顯毫無悔改之意等一切情狀，分別就被告
    共同犯攜帶兇器強盜罪部分，量處有期徒刑八年；就其共同
    犯傷害罪部分，量處有期徒刑六月；就其共同犯剝奪他人行
    動自由罪，量處有期徒刑十月，並定應執行有期徒刑九年。
    並敘明被告及共犯所用之水果刀、鐵鎚等物，均未扣案，無
    證據足認目前仍然存在或屬被告、共犯所有，而均不予宣告
    沒收。經核原審判決認事用法，俱無不合，量刑亦稱妥適。
    被告上訴否認上開強盜犯行，及原審就傷害、妨害自由犯行
    部分量刑過重云云，並無理由，其上訴應予駁回。
參、無罪部分：
一、公訴意旨另以：被告於97年3月25日駕駛上開自小客車將乙○○○強押前往臺中縣大里市區途中，另基於恐嚇犯意，向
    乙○○○恫稱：「若陳香如不出面，就要讓乙○○○及與陳
    香如有關係之人全部都出事情，且要讓乙○○○小學4年級
    之兒子陳圓宇不能長大」等語，以上開加害生命、身體之事
    ，恐嚇乙○○○，使乙○○○心生畏懼，致生危害於安全。
    因認被告涉犯刑法第305條恐嚇危害安全罪嫌云云。
二、按犯罪事實應依證據認定之，無證據不得認定犯罪事實；不
    能證明被告犯罪者，應諭知無罪之判決，刑事訴訟法第154
    條第2項、第301條第1項分別定有明文。又依刑事訴訟法第
    161條第1項之規定，檢察官就起訴之被告犯罪事實，應負提
    出證據及說服之實質舉證責任。倘其所提出之證據，不足為
    被告有罪之積極證明，或其指出證明之方法，無從說服法院
    以形成被告有罪之心證，基於無罪推定之原則，自應為被告
    無罪判決之諭知（最高法院92年臺上字第128號判例意旨參
    照）。次按告訴人之告訴，係以使被告受刑事訴追為目的，
    是其陳述是否與事實相符，仍應調查其他證據以資審認。另
    被害人之為證人，與通常一般第三人之為證人不侔。被害人
    就被害經過所為之陳述，其目的在於使被告受刑事訴追處罰
    ，與被告處於絕對相反之立場，其陳述或不免渲染、誇大。
    是被害人縱立於證人地位具結而為指證、陳述，其供述證據
    之證明力仍較與被告無利害關係之一般證人之陳述為薄弱。
    從而，被害人就被害經過之陳述，除須無瑕疵可指，且須就
    其他方面調查又與事實相符，亦即仍應調查其他補強證據以
    擔保其指證、陳述確有相當之真實性，而為通常一般人均不
    致有所懷疑者，始得採為論罪科刑之依據，非謂被害人已踐
    行人證之調查程序，即得恝置其他補強證據不論，逕以其指
    證、陳述作為有罪判決之唯一證據（最高法院52年臺上字第
    1300號判例、95年度臺上字第6017號判決意旨參照）。
三、訊據被告堅決否認有恐嚇犯行，辯稱：我當初為了女兒的事
    情談判破裂，我會找乙○○○係因為她當時通緝在身，當時
    我已經跟警方聯絡好，我沒有恐嚇動機云云。
四、本件公訴意旨認被告涉犯上開罪嫌，乃以告訴人乙○○○之
    指訴為唯一論據。惟按告訴人之告訴，係以使被告受刑事訴
    追為目的，是其陳述是否與事實相符，應調查其他事實以資
    審認，始得為不利被告之認定。經查:
(一)證人乙○○○雖於97年3月25日警詢證稱:「今（25）日早上
    ，我遭我女兒的前男友丙○○等人強押勒人至台中縣。丙○○等人在押我前往台中之路上，潘秋明就一直用其雙手毆打
    我的頭部、身體、臉部等處，打了好幾十拳，而丙○○一方
    面叫罵我，一方面叫我要找我女兒陳香如出面，否則就要讓
    和我女兒陳香如有關係的人都出事情等語。丙○○等人在雲
    林押我上車後，因為他不知道路，大約在中午12時許，才把
    我載到台中縣大里市丙○○姐姐家（經查為大里市○○路26
    6號），丙○○就下車後，由潘秋明開車及另一名男子二人
    押我在車上，開車在大里市區繞，後來因為警方到台中大里
    市丙○○姐姐家中查獲丙○○，而潘秋明知道後，就把我釋
    放在台中縣大里市○○路、德芳南路附近，警方才找到我了
    ，救出我。當時丙○○等人確實是以強暴的方法，在我騎車
    時，強行以車將我撞倒在地後，強押我上車。【丙○○有恐
    嚇我說，如果沒有找女兒出面，要讓我的小學4年級的兒子
    陳圓宇不能長大】等語(見警卷第6至10頁)；及於原審證稱:
    「97年3月25日當天，他們三人來押我，就押我上車，還打
    我。那三個人就是丙○○與他大哥和他的一個朋友，當時我
    要去麥寮買菜，他們三人從我後面撞我，讓我摔倒，摔倒後
    ，硬拉我上車，在車上又開始打我，就說要我女兒回來，不
    然要給我死，要讓我很難看，在車上一直打我，臉一直被打
    ，打到臉都腫起來，一直打我，要我找我女兒出來，我就說
    我找不到阿如啊，他就說我可以，說我女兒不可能不跟我連
    絡，我說沒有，他不相信，一直打我，一直說如果今天沒有
    找到我女兒回來，就別回去了，說不放我回去，直到找到我
    女兒回來為止，不然看我如何生活。（還有說什麼話？）就
    是一些恐嚇的話。（說什麼話？）說若陳香如不出面，否則
    就要讓我與陳香如有關係之人全部都出事情，且要讓我兒子
    陳圓宇不能長大等語，要讓我家很難看，他說他還有本錢去
    裡面關。（是否有講「若陳香如不出面，否則就要讓乙○○○及與陳香如有關係之人全部都出事情，且要讓乙○○○小
    學4年級之兒子陳圓宇不能長大」？）對，就是與我女兒有
    關係的人他都不放過。像我要去媽祖廟拜拜，他也派一個小
    的跟著我」等語(原審卷第96-105頁)。
(二)惟核與證人乙○○○另於97年3月27日警詢證稱:「丙○○於
    【96年10月中旬】時，【在我租屋處雲林縣麥寮鄉○○路20
    0巷73-19號】，向陳伯旺及我兒子陳圓宇就讀麥寮國小4年
    級面前，說要讓我兒子無法順利長大，並在97年1月間我兒
    子在學校放學時，有看到丙○○在校門外徘徊，我兒子就在
    學校打電話告訴我，我就通知我朋友去側門載我兒子，因此
    造成我兒子及全家人每天心生恐懼」等語(見警卷第23-26頁
    )。就有關被告恐嚇要讓乙○○○讀小學4年級之兒子無法長
    大之證述，其恐嚇之時間、地點等節已有出入。自不能據以
    遽信被告於97年3月25日傷害及妨害乙○○○行動自由期間
    ，確有以上語恐嚇被害人乙○○○。
(三)且告訴人乙○○○就其如何遭被告及潘秋明、徐梓豪強押上
    車之過程，證稱係遭被告駕駛自小客車自後追撞乙情，與事
    實不符，業如前述(詳理由貳四(二)3)，則告訴人乙○○○
    就其於遭被告妨害行動自由期間發生何事，亦不無渲染之虞
    ，並非全然可信。
(四)另觀諸被告於原審具結作證，經檢察官詰問:「有無講什麼
    話？」時，並未主動供述被告有以上語恐嚇之情；經檢察官
    再問一次:「還有說什麼話？」時，仍僅泛稱:「就是一些恐
    嚇的話」等語；檢察官三度追問:「說什麼話？」，始答稱:
    「說若陳香如不出面，否則就要讓我與陳香如有關係之人全
    部都出事情，且要讓我兒子陳圓宇不能長大等語，要讓我家
    很難看，他說他還有本錢去裡面關」等語(見原審卷第101頁
    反面第96-105頁)。由此，益徵證人乙○○○對於被告是否
    有以上語恐嚇之情，似有猶疑之情。
(五)況證人潘秋明於原審98年6月16日審理時具結證稱：「（問
    ：乙○○○上車後，你們有提到什麼？）他就跟我弟弟【指
    丙○○】在講什麼，說什麼他教他女兒討客兄，還有一些以
    前的事情。」「（問：是否有人講到陳家其他的人？）沒有
    。」「（問：丙○○是否有說要叫陳香如出來，不然要怎樣
    ？）有說叫陳香如出來，不然要送乙○○○去警察局。」「
    （問：丙○○是否有恐嚇他？）就叫陳香如出來。」「（問
    ：丙○○是否有說『若陳香如不出面，否則就要讓乙○○○
    及與陳香如有關係之人全部都出事情，且要讓乙○○○小學
    4年級之兒子陳圓宇不能長大』？）沒有，在車內沒有這樣
    講。」等語（原審卷第115、119頁）。
(六)綜此，上開恐嚇部分之犯罪事實除告訴人乙○○○單一指訴
    外，並無其他積極證據足資佐證，而乙○○○此部分指訴，
    既有上述可疑之處，自難遽為被告有罪之認定。
五、綜上所述，本件公訴人所舉告訴人之證述，既有可疑之處，
    ，而無從說服本院以形成被告上開部分有罪之確信，依前揭
    條文及判例意旨，應為被告無罪判決之諭知。檢察官上訴以
    被告有恐嚇乙○○○之犯行明確，原審為無罪諭知即有違誤
    云云，為無理由，其上訴應予駁回。
據上論斷，應依刑事訴訟法第368條，判決如主文。
本案經檢察官曾銘芳到庭執行職務。
中    華    民    國    99    年    1     月    12    日
                  刑事第六庭    審判長法  官  董武全
                                      法  官  沈揚仁
                                      法  官  賴純慧
以上正本證明與原本無異。
傷害、恐嚇部分均不得上訴。
其餘部分如不服本判決應於收受送達後10日內向本院提出上訴書
狀，其未敘述上訴理由者，並得於提起上訴後10日內向本院補提
理由書（均須按他造當事人之人數附繕本）「切勿逕送上級法院
」。
                                      書記官  馬愛君
中    華    民    國    99    年    1     月    12    日
附錄本案論罪科刑法條：
刑法第330條第1項
犯強盜罪而有第321條第1項各款情形之一者，處7年以上有期徒
刑。
刑法第277條第1項
傷害人之身體或健康者，處3年以下有期徒刑、拘役或1千元以下
罰金。
刑法第302條第1項
私行拘禁或以其他非法方法，剝奪人之行動自由者，處5年以下
期徒刑、拘役或3百元以下罰金。

司法院資訊處製作；財團法人民間司法改革基金會備份。
